【裁判字號】    98,交抗,1229
【裁判日期】    980526
【裁判案由】    違反道路交通管理處罰條例
【裁判全文】
臺灣高等法院交通事件裁定            98年度交抗字第1229號
抗  告  人
即受處分人  甲○○
上列抗告人因違反道路交通管理處罰條例案件，不服臺灣板橋地
方法院，中華民國98年3月6日所為裁定（98年度交聲字第246號
），提起抗告，本院裁定如下：
    主  文
抗告駁回。
    理  由
一、按汽車駕駛人停車時，在設有禁止停車標誌之處所停車之情
    形者，處新臺幣（下同）600元以上1200元以下罰鍰；前揭
    情形，交通勤務警察、依法令執行交通稽查任務人員或交通
    助理人員，應責令汽車駕駛人將車移置適當處所；如汽車駕
    駛人不予移置或不在車內時，得由該交通勤務警察、依法令
    執行交通稽查任務人員或交通助理人員為之，道路交通管理
    處罰條例第56條第1項第4款、第3項分別定有明文。又依道
    路交通安全規則第2條第1款所定，汽車指在道路上不依軌道
    或電力架線而以原動機行駛之車輛（包括機器腳踏車），故
    機車駕駛人亦應遵守上揭規定為之。
二、原處分意旨略以：抗告人即受處分人甲○○為車牌號碼J9W-
    215 號重型機車之所有人，該重型機車確於民國97年12月20
    日19時25分許，在臺北市○○路3號之2處，有在設有禁止停
    車標誌之處所停車之違規事實，經臺北市政府警察局交通警
    察大隊以北市警交大字第A01YQ8939 號舉發違反道路交通管
    理事件通知單（下稱舉發通知單）逕行舉發。嗣經原處分機
    關於98年1月21日以板監裁字第41-A01YQ8939 號違反道路交
    通管理事件裁決書，爰依道路交通管理處罰條例第56條第 1
    項第4款之規定，裁處罰鍰600元。
三、抗告意旨略以：抗告人於97年12月20日19時25分許，在臺北
    市○○路3號之2騎樓下停車後至商店內購買物品，出商店時
    車牌號碼J9W-215 號重型機車已被置於拖吊車上，抗告人向
    警員表示請直接舉發，不要將機車載走（且斯時尚有其他機
    車正被拖吊），警員即向抗告人表示已上車就無法再放下，
    抗告人隨即至拖吊場，抗告人位於承德路卻要至濱江街之拖
    吊場取車，又拖吊場之輸入時間起算逾30分鐘即加收保管費
    ，但抗告人於30分鐘根本無法到達上開拖吊場。是警員上開
    處分，自有下列之錯誤：(一)依比例原則所揭示為達成特定目
    的、結果所採取方法、措施，必須符合合理、比例的原則內
    容觀之，而抗告人所停地點並無礙於交通，且抗告人可以移
    置車輛，故警員直接開單告發，即可達成其行政目的，惟警
    員竟仍拖吊其所有之上開機車，則警員採取之拖吊手段，顯
    已悖於上揭原則；(二)又抗告人遭拖吊之地點位於承德路，惟
    警員卻不將上開機車委由位於重慶南路之拖吊業者，拖吊到
    距離上開地點較近之重慶南路保管場，反而令位於濱江街之
    業者，將上開機車拖吊至較遠之濱江街保管場，致抗告人無
    法於30分鐘內到達，而被加收車輛保管費。抗告人不服，爰
    依法聲明異議云云。
四、經查：
  (一)抗告人為車牌號碼J9W-215 號重型機車之所有人，該重型機
    車確於97年12月20日19時25分許，在臺北市○○路3號之2處
    ，有在設有禁止停車標誌之處所停車之違規行為，此為抗告
    人所不爭執，並有臺北市政府警察局97年12月24日北市警交
    大字第A01YQ8939 號舉發通知單、交通部公路總局臺北區監
    理所板橋監理站98年1月21日板監裁字第41-A01YQ8939 號違
    反道路交通管理件裁決書影本各1紙及採證照片6幀附卷可稽
    ，是抗告人確有上揭交通違規事實，應堪認定。
  (二)抗告人雖辯稱：其所停地點並無礙於交通，故警員所採取之
    拖吊手段已悖於比例原則云云。然查：按人行道指為專供行
    人通行之騎樓、走廊，及劃設供行人行走之地面道路，與人
    行天橋及人行地下道；又在人行道、設有禁止臨時停車標誌
    、標線處所，不得臨時停車，道路交通管理處罰條例第 3條
    第1項第3款及道路交通安全規則第111條第1項第1款、第3款
    分別定有明文。又本院觀諸卷附採證照片可知，抗告人停車
    之處所確屬專供行人通行之騎樓無疑；且前揭停放汽車處所
    確有「騎樓．人行道禁止停車」之標誌，且未有何遮蔽物或
    難以察覺之情形，自可期待抗告人停放車輛於該處時，對上
    揭禁止停車標誌有所知悉。況人行道之設置目的係專供行人
    通行之用，基於道路交通管理之公益目的，自不容私人停車
    佔用以妨礙行人通行之安全，而抗告人遭舉發之處所既屬人
    行道，且設置有禁止停車之標誌，依法本係禁止停車之處所
    ，是抗告人為合法領有駕駛執照之人，其停放車輛自應隨時
    注意各路段所設置之標誌、標線及號誌並應遵行之。是以，
    抗告人上開所辯，顯屬無據。
  (三)抗告人另稱：依臺北市政府警察局管理違規停放車輛拖吊及
    保管作業規定第2條第4項第 3款規定：．．．，另違規停放
    之機車，如已被移置至大貨車上，即不得依駕駛人之請求停
    止拖吊，亦同時違背授權明確性原則；又抗告人遭拖吊之地
    點，亦非由距離較近之拖吊場進行拖吊，導致抗告人無法於
    30分鐘內到達，而加收車輛保管費，抗告人不服云云。然按
    汽車駕駛人有第56條第 1項各款違規停車情形，交通勤務警
    察、依法令執行交通稽查任務人員或交通助理人員，應責令
    汽車駕駛人將車移置適當處所；如汽車駕駛人不予移置或不
    在車內時，得由該交通勤務警察、依法令執行交通稽查任務
    人員或交通助理人員為之，道路交通管理處罰條例第56條第
     3項定有明文，足見交通勤務警察於舉發違規停車後，應責
    令汽車駕駛人將車移置適當處所，此為舉發警員依法應為之
    處理程序；本院核諸附卷之舉發採證照片，抗告人所有之上
    揭機車於是日19時22分02秒，即以熄火之狀態，停放於上揭
    地點，俟至抗告人之上揭機車被置於拖吊車之19時25分34秒
    間，長達3分多鐘之時間，抗告人均不在車上，足認抗告人
    於本件違規行為時，確不在車上，是舉發之警員將該車移置
    適當處所，以利用路人通行，揆諸上開說明，並無違法之處
    。抗告人雖於上揭機車遭放置於拖吊車後，到場要求自行移
    車，並據此辯稱其於本件違規行為時，係在車上云云，顯屬
    無據。又行政機關依其專業對汽機車拖吊細節頒布行政規則
    ，或執法人員於執法當場依其專業判斷進行實際之指揮作為
    ，均屬行政機關享有之「判斷餘地」，若無明顯過當或違法
    之處，法院自應予尊重。是抗告人辯稱本件應拖吊至距案發
    地點較近之重慶南路保管場云云，自不得據為免責之理由。
六、綜上所述，原法院以抗告人確有上揭違規事實，認原處分機
    關爰依道路交通管理處罰條例第56條第1項第4款之規定，並
    參酌違反道路交通管理事件統一裁罰基準表之規定，裁處罰
    鍰600 元，並無不當為由，駁回抗告人之異議，經核並無不
    合。從而，抗告意旨仍指陳詞，指摘原裁定不當，為無理由
    ，應予駁回。
據上論結，應依道路交通案件處理辦法第26條，刑事訴訟法第41
2條，裁定如主文。
中    華    民    國    98    年    5     月    26    日
                  刑事第七庭  審判長法  官  陳晴教
                                    法  官  楊智勝
                                    法  官  游紅桃
以上正本證明與原本無異。
不得再抗告。
                                    書記官  戴伯勳
中    華    民    國    98    年    5     月    27    日


司法院資訊處製作；財團法人民間司法改革基金會備份。
